【裁判字號】    95,訴,927
【裁判日期】    951103
【裁判案由】    毒品危害防制條例
【裁判全文】
臺灣士林地方法院刑事判決               95年度訴字第927號
公  訴  人  臺灣士林地方法院檢察署檢察官
被      告  甲○○
上列被告因違反毒品危害防制條例案件，經檢察官提起公訴（95
年度毒偵字第1395號），而被告於準備程序中就被訴事實為有罪
之陳述，經合議庭裁定由受命法官獨任進行簡式審判程序，並判
決如下：
    主  文
甲○○連續施用第一級毒品，處有期徒刑拾月。
    事實及理由
一、犯罪事實：
  (一)甲○○曾因施用毒品案件，經本院以89年度毒聲字第1346號
    裁定送觀察勒戒，於民國89年8 月10日執行完畢釋放。嗣又
    於5 年內再犯施用第一級毒品罪，經本院以94年度訴字第68
    6 號判決有期徒刑6 月，如易科罰金以300 元折算1 日，並
    於94年12月13日確定。詎其又另基於施用第一級毒品之概括
    犯意，自95年1 月初某日起至95年3 月31日18時至19時止，
    以每1~2 天1 次之頻率，連續在其位於臺北縣汐止市○○路
    78號之住處，以針筒注射海洛因溶液進入身體之方式，施用
    第一級毒品海洛因多次，嗣於95年4 月1 日凌晨3 時許，因
    竊盜案在臺北縣汐止市○○街為警逮捕（由檢察官另案起訴
    ），經採尿送驗而查悉上情。
  (二)案經臺北縣政府警察局汐止分局報告臺灣士林地方法院檢察
    署檢察官偵查起訴。
二、認定前揭犯罪事實所依據之證據名稱：
  (一)臺北縣政府警察局汐止分局查獲違反毒品危害防制條例案姓
    名對照表、台灣檢驗科技股份有限公司濫用藥物尿液檢驗報
    告各1份。
  (二)臺灣高等法院被告前案紀錄表1 份。
  (三)被告於偵訊及本院訊問時之供述。
三、應適用之法條及簡要說明：
  (一)按毒品危害防制條例第20條、第23條將施用毒品之刑事處遇
    程序，區分為「初犯」及「5 年內再犯」、「5 年後再犯」
    。依其立法理由之說明：「初犯」，經觀察、勒戒或強制戒
    治後，應為不起訴處分或不付審理之裁定；經觀察、勒戒或
    強制戒治執行完畢釋放後，「5 年內再犯」者，因其再犯率
    甚高，原實施之觀察、勒戒及強制戒治既已無法收其實效，
    爰依法追訴或裁定交付審理。至於經觀察、勒戒或強制戒治
    執行完畢釋放後，「5 年後再犯」者，前所實施之觀察、勒
    戒或強制戒治已足以遮斷其施用毒品之毒癮，為期自新及協
    助其斷除毒癮，仍適用「初犯」規定，先經觀察、勒戒或強
    制戒治之程序。從而依修正後之規定，僅限於「初犯」及「
    5 年後再犯」二種情形，始應先經觀察、勒戒或強制戒治程
    序。倘被告於5 年內已再犯，經依法追訴處罰，縱其第3 次
    （或第3 次以上）再度施用毒品之時間，在初犯經觀察、勒
    戒或強制戒治執行完畢釋放5 年以後，已不合於「5 年後再
    犯」之規定，且因已於「5 年內再犯」，顯見其再犯率甚高
    ，原實施觀察、勒戒或強制戒治，已無法收其實效，即依該
    條例第10條處罰（最高法院95年5 月9 日95年第7 次刑事庭
    會議決議可資參照）。本件被告曾因施用毒品案件，經本院
    以89年度毒聲字第1346號裁定送觀察勒戒，於89年8 月10日
    執行完畢釋放。惟其於前開觀察勒戒執行完畢釋放後5 年內
    ，曾再犯毒品危害防制條例第10條第1 項之罪，經本院以94
    年度訴字第686 號判決，處有期徒刑6月，如易科罰金以300
    元折算1 日，有臺灣高等院被告前案紀錄表1 份附卷可證，
    依照前開說明，被告已非「初犯」，亦不合於「5 年後再犯
    」之規定，不再適用毒品危害防制條例第20條第1 項，應依
    法處罰，合先敘明。
  (二)核被告所為，係犯毒品危害防制條例第10條第1 項之施用第
    一級毒品罪。其因施用第一級毒品海洛因，先持有之，惟其
    持有之低度行為，為施用之高度行為所吸收，不另論罪。
  (三)按行為後法律有變更者，適用行為時之法律。但行為後之法
    律有利於行為人者，適用最有利於行為人之法律，修正後刑
    法第2 條第1 項前段及但書定有明文，此為「從舊從輕」之
    比較。經查被告行為時，94年1 月7 日修正同年2 月2 日公
    布自95年7 月1 日起施行前之刑法（以下本次修正前之刑法
    簡稱為修正前刑法，本次修正後之刑法簡稱修正後刑法）第
    56條所定「連續數行為而犯同一之罪名者，以一罪論。但得
    加重其刑至二分之一。」之規定，修正後業經刪除。此雖非
    犯罪構成要件之變更，但顯已影響行為人刑罰之法律效果，
    自屬法律有變更。而連續犯本質上應屬數罪，僅係基於訴訟
    經濟或責任吸收原則之考量，而論以一罪，並加重其刑至二
    分之一。故刑法修正後將連續犯規定刪除，致修正後刑法已
    無連續犯規定可資適用，原連續數行為，須以數罪併罰。修
    正前後，就被告之行為，有一次評價與多次評價之別，修正
    後之規定，並非較有利於被告。本件被告先後多次施用第一
    級毒品之犯行，時間緊接，手法相同，所犯為構成要件相同
    之罪，顯係基於概括犯意為之，為連續犯，其行為後法律有
    前揭變更，應依修正後刑法第2 條第1 項前段，適用被告行
    為時之法律：即依毒品危害防制條例第10條第1 項，論罪科
    刑，並依修正前刑法第56條規定，以被告係連續犯而論以一
    罪，並加重其刑。
  (四)公訴意旨雖未敘及被告95年3 月下旬之多次施用第一級毒品
    犯行，惟此部分與起訴之犯罪事實，具有連續犯裁判上一罪
    關係，為起訴效力之所及，本院自得一併加以審究。
  (五)爰審酌被告前已有施用毒品之紀錄，仍無法戒除毒癮，又施
    用第一級毒品戕害身心，施用之期間長達3 月，犯罪後坦承
    犯行，態度良好，併其品行、智識程度、生活狀況等一切情
    狀，量處如主文所示之刑。至被告所有供本案犯罪所用之注
    射針筒並未扣案，復查證據證明係屬被告所有，且未滅失，
    為免將來執行之困難，爰不為沒收之宣告，附此敘明。
  (六)依刑事訴訟法第273 條之1 第1 項、第310 條之2 、第454
    條第1 項、第299 條第1 項前段，毒品危害防制條例第10條
    第1項 ，修正後刑法第2 條第1 項前段、第11條前段、修正
    前刑法第56條，判決如主文。
四、如不服本判決，應於判決送達後10日內，向本院提出上訴狀
    。
本案經檢察官黃德松到庭執行職務。
中    華    民    國    95    年    11    月    3     日
                  刑事第五庭法  官  周群翔
以上正本證明與原本無異。
如不服本判決，應於判決送達後10日內，向本院提出上訴狀。
                            書記官  劉育君
中    華    民    國    95    年    11    月    3     日
附錄本案論罪科刑法條全文：
毒品危害防制條例第10條
施用第一級毒品者，處6 月以上5 年以下有期徒刑。
施用第二級毒品者，處3 年以下有期徒刑。


司法院資訊處製作；財團法人民間司法改革基金會備份。
